臺灣基隆地方法院交通事件裁定　　　　 96年度交聲字第112號
移送機關即
原處分機關　交通部公路總局臺北區監理所基隆監理站
異　議　人
即受處分人　甲○○
上列受處分人因違反道路交通管理處罰條例案件，對於交通部公
路總局臺北區監理所基隆監理站中華民國96年1月24日所為之處
分（原處分案號：基監字第裁42-RA0000000號、第裁42-RA00000
00號），聲明異議，本院裁定如下：
    主  文
原處分均撤銷。
甲○○汽車駕駛人，行車速度，超過規定之最高時速，處罰鍰新
臺幣壹仟貳佰元，並記違規點數壹點。又汽車駕駛人，行車速度
，超過規定之最高時速，處罰鍰新臺幣壹仟貳佰元，並記違規點
數壹點。
    理  由
一、原處分意旨略以：異議人即受處分人（下稱異議人）甲○○
    騎乘車牌號碼LOU─712號重型機車，分別於(一)民國95年12月
    4 日10時27分許，行經基隆市○○○路與武訓街口處，因「
    限速50公里、經測速時速62公里、超速12公里、未滿20公里
    」之違規；(二)同年月26日14時22分許，行經基隆市○○路74
    9號前，因「限速50公里、經測速時速63公里、超速13公里
    、未滿20公里」之違規，分別為基隆市警察局交通警察隊員
    警以科學儀器照相採證後逕行舉發，因而依道路交通管理處
    罰條例第40條之規定，分別裁處異議人罰鍰各新臺幣（下同
    ）1, 200元。
二、異議意旨略以：異議人近日來屢次到郵政局領取違規單，皆
    因姓名不符而未能領取，經異議人主動查證，乃是監理所誤
    將異議人姓名李「歐」美誤植為李「毆」美，以致未能領取
    交通隊所寄發違規單，因異議人未能領取郵件告知違規，故
    無警覺下，於95年9月及12月間在同一路段、同一地點或同
    一日下皆以超速被交通隊以固定測速照相舉發，實感無奈，
    異議人向監理所反應，雖得監理所更正與道歉，但對於違規
    單部分卻無法減免，為保障異議人因監理所行政疏忽而未能
    領取違規單之權益，爰提起本件異議云云。
三、按汽車駕駛人，行車速度，超過規定之最高時速，除有第43
    條第1項第2款情形外，處新臺幣1,200元以上2,400元以下罰
    鍰；汽車駕駛人有上開違規情形，除依原條款處罰鍰外，並
    記違規點數1點，道路交通管理處罰條例第40條、第63條第1
    項第1款分別定有明文。次按交通法庭認為聲明異議有理由
    或聲明異議雖無理由而原處分不當或違法者，應以裁定將原
    處分經聲明異議部分撤銷，並自為裁定，道路交通案件處理
    辦法第20條前段定有明文。
四、經查：
  (一)異議人分別於前揭時、地，騎乘上述重型機車，超過各該路
    段規定最高時速50公里，而以62公里、63公里之速度行駛之
    事實，為異議人所不爭執，並有基隆市警察局基警交字第
    RA0000000號、基警交字第RA0000000號舉發違反道路交通管
    理事件通知單2紙暨採證照片4幀在卷可稽，是異議人分別於
    上述時間及路段超速行駛之事實，應堪認定。
  (二)異議人雖辯稱因行政機關誤植其姓名，致未能領取違規單，
    故在無警覺下，於95年9月及12月間均在同一路段因超速被
    舉發云云。惟按處理違反道路交通管理事件，有關文書送達
    之程序，依行政程序法之規定，違反道路交通管理事件統一
    裁罰基準及處理細則第5條定有明文。而送達，於應受送達
    人之住居所、事務所或營業所為之，但在行政機關辦公處所
    或他處會晤應受送達人時，得於會晤處所為之；於應送達處
    所不獲會晤應受送達人時，得將文書付與有辨別事理能力之
    同居人、受僱人或應送達處所之接收郵件人員，行政程序法
    第72條第1項、第73條第1項亦有明定。查本件基隆市警察局
    基警交字第RA0000000號、基警交字第RA0000000號舉發違反
    道路交通管理事件通知單，其上車主姓名雖誤繕為李「毆」
    美，惟警方付郵送達時，收件人之姓名係正確記載為李「歐
    」美，並分別於96年1月17日、同年月23日送達於異議人之
    基隆市○○街103巷8號2樓住所，並由異議人之同居人即其
    夫蔡昌文簽名收受等情，有基隆市警察局96年3月19日基警
    交字第0960063093號、96年5月3日基警交字第0960065073號
    函暨函附傳真查詢國內各類掛號郵件查單、普通掛號函件簽
    收單各1紙及蔡昌文個人基本資料查詢結果1份附卷可按，依
    前揭說明，本件舉發違反道路交通管理事件通知單已合法送
    達於異議人無訛，異議人辯稱因收件人誤繕致未收受該通知
    單而於同一路段違規云云，自屬無據。又道路交通安全規則
    及相關道路交通安全法規，係基於社會大眾用路之方式及避
    免發生事故等目的而訂定，屬社會大眾用路之基本依據，駕
    駛人於駕駛車輛時本即具有遵守相關規定以保障自身及他人
    行之安全之義務，不因曾否於某路段因違規遭舉發或是否知
    悉於某路段曾因違規遭舉發而異其遵守交通規則之義務，是
    異議人縱於前揭2次違規前曾因警方誤繕收件人姓名而有在
    同一路段違規卻未收到違規通知單之情事，亦不足憑以卸免
    其違規責任。
  (三)綜上所述，異議人確有分別於前揭時、地騎乘上開重型機車
    超過規定之最高時速違規行駛之事實，且各該違規通知單亦
    合法送達異議人，是原處分機關依道路交通管理處罰條例第
    40 條、違反道路交通管理事件統一裁罰基準及處理細則之
    規定，各裁處異議人罰鍰1,200元，固非無據，然原處分機
    關漏未援引同條例第63條第1項第1款之規定並記異議人違規
    點數1點，即難認為適法，本件異議雖無理由，惟原處分既
    有不當，自應由本院將原處分撤銷，並自為裁定如主文第2
    項所示。
五、據上論斷，應依道路交通案件處理辦法第20條，裁定如主文
    。
中　　華　　民　　國　　96　　年　　5　　月　　30 　　日
                  交通法庭法　官  王美婷
以上正本證明與原本無異。
對於本件裁定如有不服，應於送達後5日內， 向本院提出抗告書
狀，敘述抗告之理由，抗告於臺灣高等法院。
中　　華　　民　　國　　96　　年　　5 　　月　　30　　日
                          書記官  劉珍珍
